臺灣臺北地方法院刑事判決　　　　　　　　　　　　　九十三年度訴字第五八三號
　　公　訴　人　臺灣臺北地方法院檢察署檢察官
　　被　　　告　甲○○
右列被告因偽造文書等案件，經檢察官提起公訴（九十三年度偵緝字第三六八號），
本院判決如左：
    主  文
甲○○共同行使偽造私文書，足以生損害於他人，處有期徒刑陸月。如易科罰金以
佰元折算壹日。
偽造吳天祥印章壹枚、署押及印文各貳枚，全洪公司公司及吳進福之印章各壹枚、印
文各二枚，變造之吳天祥
    事  實
一、甲○○、萬善才（檢察官通緝中）及真實姓名年籍不詳冒名「吳天祥」之成年男
    子，基於意圖為自己不法所有及行使偽造私文書之犯意聯絡，先於民國八十九年
    初某日，在不詳處所，由萬善才偽刻全洪工程有限公司（下稱全洪公司）公司章
    及負責人吳進福印章後，旋以之接續偽造吳天祥、甲○○之全洪公司在職證明書
    各一紙，每紙各偽蓋全洪公司及吳進福印文各一枚，並偽以全洪公司名義製作二
    人之八十八年度各類所得扣繳暨免扣繳憑單各一份。又以換貼該冒名吳天祥之人
    照片方式變造之「吳天祥」
    國八十九年三月十五日，向設於臺北市中正區○○○路○段一四八號之中華商業
    銀行（下稱中華商銀）新生分行業務人員潘啟明佯稱甲○○欲貸借現款，將以吳
    天祥及不知情之吳錦龍（另經檢察官以九十二年度偵緝字第一○四○號不起訴處
    分確定）則分別擔任連帶保證人，及前已移轉登記於甲○○所有門牌號碼臺北市
    ○○○路六段一五○巷二號之房地（台北市○○區○○段一小段0000－00
    0、0000－000地號土地、同段00000－000建號房屋）為抵押物
    。取信潘啟明，潘某不疑有他，交該行個人資料表予甲○○、冒名之吳天祥於同
    年三月三十一日填寫，吳錦龍則於同年四月十四日填寫，其中冒名吳天祥者復偽
    簽署押及偽造印文各一枚於個人資料表上。甲○○、萬善才、冒名「吳天祥」與
    吳錦龍四人，並於同年四月十四日至上址中華商銀辦公處所辦理對保手續，由甲
    ○○填寫中華商銀新生分行個人小額及消費者貸款申請與審核綜合表，「吳天祥
    」則偽造署押及印文各一枚於連帶保證人欄上，連同上開偽造完竣之在職證明書
    、各類所得扣繳暨免扣繳憑單、吳天祥個人資料表及變造之「吳天祥」
    文件，交予潘啟明核對審查，致該行人員誤信甲○○之借貸意思及清償能力，而
    於同月十七日核貸新臺幣一千二百萬元，足生損害於全洪公司、吳天祥及中華商
    銀，嗣於同年八月十七日，甲○○未依約繳付本息，中華商銀新生分行屢經催討
    未獲回應，始知受騙。
二、案經中華商銀告訴暨臺北市政府警察局中正第一分局報告臺灣臺北地方法院檢察
    署檢察官偵查起訴。
    理  由
一、訊之被告甲○○矢口否認有揭詐欺與偽造文書犯行，辯稱：不認識萬善才，未曾
    至中華商銀新生銀行辦理借款，且從未有受讓房地移轉登記，
    或係遭人冒用云云。經查：
（一）右揭事實，業據被告於偵查中坦承「（之前是否有人帶你去銀行辦貸款？）有
      ，但我沒拿到錢。他有講，他似是姓吳。他是有說辦好要給我錢，但結果並沒
      有給我。朋友介紹來的。」（見九十二年度偵緝字第一八０三號偵卷第十頁反
      面）及本院調查中供承「是別人帶我去貸款，我也一起去也在那邊等，但我沒
      拿到錢。我沒有在全洪公司擔任業務經理」等語不諱（見本院九十三年五月二
      十五日調查筆錄），核與告訴人中華商銀狀述及代理人呂美菁於警訊中指以被
      告甲○○與萬善才、自稱吳天祥之人到新生分行持偽造之在職證明書及扣繳憑
      單訛貸一事明確，並經證人即中華商銀放款人員潘啟明於警訊及偵查中證稱：
      甲○○係於八十九年三月十五日經萬善才介紹，以房地及吳錦龍、吳天祥為連
      帶保證人辦理貸款，同年四月十四日對保當時有核驗甲○○、吳錦龍、吳天祥
      三人之
      未依約繳息，經催討後真正之吳天祥亦到場提出
      祥」身分正影本照片有異而查知受騙等情（見九十年度偵字七七三七號偵卷第
      十頁正面、第一五一頁）。證人吳進福亦於偵查中證以公司內無甲○○、吳天
      祥之員工，且二人之在職證明書及扣繳憑單並非全洪公司所發，上載之公司章
      及負責人章均非原來使用之章等詞（見上開偵卷第一五二頁、第一五三頁）；
      證人吳天祥則以不認識被告、萬善才、吳錦龍，從未至中華商銀洽商借款，且
      卷第十四頁、五十三頁）。
（二）徵諸被告甲○○自承長期四處以水泥工謀生、居無定所一情（見九十二年度偵
      緝字第一八０三號偵卷第十頁正面），可見並無資力購屋或借款。又對曾經到
      銀行辦理貸款手續一節為其所是認，詳如前述，則其並無固定工作收入來源，
      卻能提出相關在職及所得證明，復又有房地以為借款擔保，對洽貸過程提出在
      職證明、扣繳憑單之真偽，連帶保證人之人保與不動產之物保之實情，斷無不
      知之理。參以被告於八十九年四月十二日始將台北市○○區○○段一小段00
      00－000與００１地號土地、00000－000建號房屋登記為其所有
      ，其
      被告親至中華商銀對保時提出
      分證等情，各有台北市古亭區地政事務所建物、土地所有權狀、台北市土地登
      記謄本、台北市建物登記謄本、
      觀前後時間關連性，益認被告並非
      供以「（
      開
      再與萬善才等人共同持偽造不實文件向銀行貸款，其中蹊蹺其應知之甚明，難
      辭其咎。
（三）此外，復有中華商銀新生分行個人小額及消費者貸款申請與審核綜合表（含其
      上偽造之吳天祥名義連帶保證人）、偽造吳天祥之個人資料表、變造吳天祥身
      分證影本、偽造之全洪公司之甲○○、吳天祥在職證明書、八十八年度各類所
      得扣繳暨免扣繳憑單、偽造全洪公司印鑑及該公司負責人吳進福之印鑑之印文
      各一枚附卷可考。綜此，被告明知無還款能力而持偽造文件向中華商銀詐借款
      項一事至為灼然。其事後翻異所辯，無非卸責之詞，洵不足採。本件事證明確
      ，被告犯行堪以認定。
二、被告甲○○行使偽造全洪公司在職證明書、扣繳及免扣繳憑單、偽造吳天祥擔任
    連帶保證人之書面、吳天祥之個人資料表及變造吳天祥國民
    額，足生損害於全洪公司、吳天祥及中華商銀，核其所為，係犯刑法第二百十六
    條、第二百十條行使偽造私文書罪（扣繳及免扣繳憑單、偽造吳天祥連帶保證人
    之書面及個人資料表），第二百十六條、第二百十二條行使偽造特種文書罪（在
    職證明書）及行使變造特種文書罪（變造國民
    一項詐欺取財罪。檢察官於起訴書已載明被告行使偽造在職證明書及變造國民身
    分證部分犯行，卻漏未論及適用上開法條，容有違誤；另檢察官疏未起訴被告行
    使偽造吳天祥個人資料表部分，然此部分與起訴部分有想像競合犯之裁判上一罪
    關係，本院依法自得一併審理，均附此指明。被告與萬善才、冒名吳天祥之成年
    情之吳錦龍擔任連帶保證人，為間接正犯。偽造吳天祥之印章、署押及印文、全
    洪公司之公司印章及印文、吳進福印章及印文，係偽造私文書及特種文書之部分
    行為，又偽造文書及變造特種文書之低度行為應為行使之高度行為所吸收，故均
    不論罪。其接續偽造在職證明書、扣繳暨免扣繳憑單、個人資料表等文件，為接
    續犯。被告一行為行使前述多件偽造之文書，侵害吳天祥、吳進福、全洪公司之
    法益，為一行為侵害數同種法益之想像競合犯。其所犯上開行使偽造私文書、行
    使偽造及變造特種文書暨詐欺取財罪間，有方法與目的之牽連犯關係，應依刑法
    第五十五條後段從一重之行使偽造私文書罪論擬。爰審酌被告之素行尚可、犯罪
    之動機、目的及手段、犯人之生活狀況及智識程度非佳、犯罪所生之告訴人危害
    、並無實質獲取全部詐欺所得、犯後一度坦認犯行之態度等一切情狀，判處如主
    文所示之刑，並諭知易科罰金之折算標準，以示懲儆。偽造之全洪公司章、吳進
    福與吳天祥印章各一枚，吳天祥個人資料表及個人小額及消費者貸款申請與審核
    綜合表連帶保證人欄上偽造之吳天祥署押二枚、印文二枚，全洪公司在職證明書
    二紙偽造公司印鑑印文二枚、吳進福之印文二枚，均應依刑法第二百十九條併予
    宣告沒收之。變造之吳天祥
    供犯罪所用之物，雖未扣案然無證據證明已經滅失，仍應依刑法第三十八條第一
    項第二款宣告沒收。至變造國民
    職證明書及各類所得扣繳暨免扣繳憑單二件，已交予中華商銀收受，亦非屬被告
    所有，檢察官認係上開
    容有特異，無從憑採，本院依法自不得再就該文書為沒收之諭知，附此說明。
據上論斷，應依刑事訴訟法第二百九十九條第一項前段，刑法第二十八條、第二百十
六條、第二百十條、第二百十二條、第三百三十九條第一項、第五十五條、第四十一
條第一項前段、第三十八條第一項前段，第二百十九條，罰金罰鍰提高標準條例第一
條前段、第二條，判決如主文。
本案經檢察官游儒倡到庭執行職務
中　　　華　　　民　　　國　　九十三　　年　　　七　　　月　　　八　　　日
                                      臺灣臺北地方法院刑事第四庭
                                          審判長法  官    黃雅芬
                                                法  官    黎惠萍
                                                法  官    吳定亞
右正本證明與原本無異。
如不服本判決，應於判決送達後十日內，向本院提出上訴狀。
                                                書記官    張漪蕙
中　　　華　　　民　　　國　　九十三　　年　　　七　　　月　　　八　　　日
附錄本案論罪科刑法條全文
刑法第二百十條 (偽造變造私文書罪)
偽造、變造私文書，足以生損害於公眾或他人者，處五年以下有期徒刑。
刑法第二百十二條 (偽造變造特種文書罪)
偽造、變造護照、旅券、免許證、特許證及關於品行、能力服務或其他相類之證書、
介紹書，足以生損害於公眾或他人者，處一年以下有期徒刑、拘役或三百元以下罰金
。
刑法第二百十六條 (行使偽造變造或登載不實之文書罪)
行使第二百十條至第二百十五條之文書者，依偽造、變造文書或登載不實事項或使登
載不實事項之規定處斷。
刑法第三百三十九條 (普通詐欺罪)
意圖為自己或第三人不法之所有，以詐術使人將本人或第三人之物交付者，處五年以
下有期徒刑、拘役或科或併科一千元以下罰金。
以前項方法得財產上不法之利益或使第三人得之者，亦同。
前二項之未遂犯罰之。
